【裁判字號】    94,交聲,1325
【裁判日期】    950227
【裁判案由】    違反道路交通管理處罰條例聲明異議
【裁判全文】
臺灣臺北地方法院交通事件裁定        94年度交聲字第1325號
原處分機關  臺北市交通事件裁決所
異議人即
受處分人    甲○○
上列受處分人因違反道路交通管理處罰條例案件，對於臺北市交
通事件裁決所於民國九十四年十一月二十八日所為之處分（原處
分案號：北市裁二字第二二—Ｚ00000000號），聲明異
議，本院裁定如下：
    主  文
異議駁回。
    理  由
一、「按汽車行駛高速公路，不得在路肩行駛」、「汽車行駛於
    高速公路或設站管制之道路，而不遵管制之規定者，處汽車
    駕駛人新臺幣（下同）三千元以上六千元以下罰鍰」、「汽
    車駕駛人有第三十三條、第三十八條第一項、第四十條第一
    項、第四十五條、第四十七條第一款至第四款、第四十八條
    、第四十九條或第六十條第一項、第二項第一款至第三款情
    形之一者，除依原條款處罰鍰外，並各記記違規點數一點」
    ，高速公路交通管制規則第九條第一項第二款、道路交通管
    理處罰條例第三十三條第一項、第六十三條第一項第一款分
    別定有明文。
二、本件異議人即受處分人甲○○於民國九十四年九月三十日十
    三時四十九分許駕駛車牌號碼一三○－ＣＷ號營業一般小客
    車，行經國道三號安坑出口匝時，違規行駛路肩，經原舉發
    單位內政部警政署國道公路警察局第六警察隊警員李垂仁當
    場舉發，並以異議人違規行駛高速公路路肩為由，依道路交
    通管理處罰條例第三十三條第一項規定，當場掣發公警局交
    字第七00000000號內政部警政署國道公路警察局舉
    發違反道路交通管理事件通知單，指定應於九十四年十月十
    五日前到案自行繳納罰鍰。嗣異議人不服，於九十四年十月
    十四日向原處分機關臺北市交通事件裁決所提出異議，並由
    原處分機關於九十四年十一月二十八日依道路交通管理處罰
    條例第三十三條第一項、第六十三條第一項第一款之規定，
    以北市裁二字第二二—Ｚ00000000號裁決書裁處異
    議人罰鍰三千元，並記違規點數一點，受處分人於九十四年
    十一月二十八日收受裁決書，並於同年十二月十六日聲明異
    議，合先敘明。
三、聲明異議意旨略以：受處分人於九十四年九月三十日十三時
    四十九分許駕駛車牌號碼一三○－ＣＷ號營業一般小客車，
    行經國道三號安坑出口匝時，當時匝道出入口為紅燈，前方
    停滿車輛，異議人判斷與前方車輛距離太短，恐煞車不及，
    影響安全，故由正常車道駛入路肩，異議人係依行車狀況判
    斷有安全之虞，故由正常車道駛入路肩準備停車，舉發警員
    執意開單處罰，顯不合理，為此聲明異議，請求撤銷原處分
    云云。
四、訊據異議人固不諱言於上揭時、地駕駛車牌號碼一三○－Ｃ
    Ｗ號營業一般小客車由高速公路車道駛入路肩等情（見本院
    卷第二三頁反面、第二四頁），惟辯稱當時該匝道路口適逢
    紅燈，車輛皆停止不動，伊依行車狀況判斷有安全之虞，始
    由正常車道駛入路肩準備停車云云。經查
  (一)證人即舉發本件違規事實之內政部警政署國道公路警察局第
    六警察隊警員李垂仁於本院結證稱：「（提示本院卷第十八
    頁，本件舉發單是否你製作？）我是開車的，開單的是楊年
    春，但是我在現場違規經過是我發現的。（請敘述舉發經過
    ？）於九十四年九月三十日下午一、二點於北二高安坑出口
    匝道，那裡出去是紅綠燈，一定要等綠燈才能出去，當時號
    誌是紅燈，我看到一三○－ＣＷ號車輛沒有排隊，直接由路
    肩開出來，當時正常車道有十幾部車在等紅燈，異議人就順
    著路肩開出，沒有在正常車道上等紅燈，我們看到之後就攔
    停開單，請異議人出示證件。（當時正常車道車速如何？）
    那時異議人出來時，前面得車輛都在等紅燈，幾乎都是停止
    的狀態，異議人從正常車道開到路肩時車速約為二十至三十
    公里左右，異議人開到路肩時，前面還有一部自小客車，也
    是違規行駛路肩，我們也有開單，‧‧‧」等語明確（見本
    院卷第二三、二四頁），並有內政部警政署國道公路警察局
    舉發違反道路交通管理事件通知單（見本院卷第十六頁）及
    九十四年十一月三日公警六交字第○九四○六七二五五九號
    函（見本院卷第十二頁）附卷足憑，且綜觀全卷相關事證並
    無證據證明證人乙○○誤認上揭違規事實，自不得以證人乙
    ○○為舉發異議人上開違規行為之警員，即認其證詞未為足
    採；又交通警察掣單舉發違反道路交通管理處罰條例所列之
    違規事實，本質上為行政處分，係公務員基於職務上之權力
    ，依法就特定之具體事件所為之具公法上效果之單方行政行
    為，基於公務員為公法上行為具有公信力之原則，該行政行
    為當可被推定為真正，據以處分之事實認定亦可推認係正確
    無誤，蓋公務員一切行政行為如均需預留證據以證其實，則
    國家行政勢必窒礙難行，據此，刑事訴訟法關於犯罪事實證
    據之規定如與屬行政秩序罰之交通違規裁罰本質不合，即不
    在準用之列，況本院遍查全案事證亦無任何證據足資證明證
    人乙○○錯認違規情事，且異議人復自承駕車自正常車道駛
    入路肩，則執勤員警本其維護交通秩序、安全職責所為之舉
    發，自應受到合法、正確之推定，是認異議人確有於高速公
    路行駛路肩之違規行為。
  (二)異議人雖辯稱當時該匝道出入口為紅燈，前方停滿車輛，伊
    判斷與前方車輛距離太短，恐煞車不及，影響安全，故由正
    常車道駛入路肩準備停車云云，惟查，證人乙○○已證述異
    議人自正常車道駛入路肩時，異議人前方有十幾部車在正常
    車道係等紅燈等情明確，異議人前方車輛當時既處於停等狀
    態，異議人自應隨時注意車前行車狀況，減緩車速並依序於
    該車道停等，焉能任意以煞車車距不足為由，擅自違規行駛
    至路肩？是異議人所為辯解，顯係卸責之詞，未為足取。
  (三)綜上堪認，上揭違規事實已臻明確，異議人空言否認有違規
    行為，要無可採，本件事證明確，異議人違規行為堪以認定
    ，應依法處罰。
五、綜上所述，本件異議人於上開時、地行駛高速公路，違規行
    駛路肩之違規事實，堪可認定，原處分機關依道路交通管理
    處罰條例第三十三條第一項、第六十三條第一項第一款之規
    定，裁處異議人罰鍰三千元，並記違規點數一點，於法核無
    違誤。受處分人聲明異議，指摘原處分不當，為無理由，應
    予駁回。
據上論斷，應依道路交通案件處理辦法第十九條，裁定如主文。
中    華    民    國    95    年    2     月    27    日
                  交通法庭法  官  李家慧
以上正本證明與原本無異
如不服本裁定應於送達後5日內向本院提出抗告狀
                          書記官  楊文祥
中    華    民    國    95    年    3     月     1    日


司法院資訊處製作；財團法人民間司法改革基金會備份。
